【裁判字號】    89,上訴,2397
【裁判日期】    890913
【裁判案由】    偽造文書等
【裁判全文】
臺灣高等法院刑事判決                          八十九年度上訴字第二三九七號
    上  訴  人
    即  被  告  甲○○
右上訴人因偽造文書等案件，不服臺灣板橋地方法院八十九年度訴字第四四八號，中
華民國八十九年四月二十一日第一審判決（起訴案號：臺灣板橋地方法院檢察署八十
九年度偵字第一九九）提起上訴，本院判決如左：
    主  文
原判決撤銷。
甲○○連續行使偽造私文書，足以生損害於他人，處有期徒刑伍月。於太平洋崇光百
貨忠孝店、永和店消費時所偽造之「鄭椒金」名義簽帳單第一聯共貳紙、及上開簽帳
單第二、三聯上偽造之「鄭椒金」署押共肆枚均沒收。
    事  實
一、甲○○意圖為自己之不法所有，於民國八十七年十二月中旬某日，在臺北縣土城
    市○○路○段八號之加油站內，竊取太平洋崇光百貨公司寄發給鄭椒金之太平洋
    ＳＯＧＯ百貨記帳卡（俗稱信用卡，以下稱記帳卡）函件，得手後據為己有，並
    在該記帳卡（卡號：000000000000000）背面持卡人簽名欄上偽
    簽「鄭椒金」之署押，以為鄭椒金與太平洋崇光百貨公司成立記帳消費契約之意
    思表示，而偽造準私文書，甲○○進而基於意圖為自己不法所有之概括犯意，連
    續於同年四月三日下午十三時二十四分許、五月一日下午十二時二十二分許，假
    冒鄭椒金，持上開記帳卡分別至太平洋崇光百貨公司忠孝店、永和店，分別以該
    記帳卡刷卡購買各三萬元之禮券，連續以偽造「鄭椒金」署押之方式，並以複寫
    之方式，同時在一式三聯之簽帳單上，偽簽「鄭椒金」之署押，以為以鄭椒金之
    名義為購物消費，允諾付款予崇光興業股份有限公司，而偽造鄭椒金名義之簽帳
    單之私文書，並進而行使將簽帳單第二、第三聯交付予太平洋崇光百貨公司忠孝
    店、永和店，致太平洋崇光百貨公司忠孝店、永和店不疑有詐，陷於錯誤，誤信
    其為鄭椒金本人，分別交付價值新台幣（以下同）三萬元之禮券於甲○○，前後
    二次共六萬元，足以生損害於鄭椒金及太平洋崇光百貨公司之權益。
二、案經鄭椒金訴由臺北縣警察局土城分局移送台灣板橋地方法院檢察署檢察官偵查
    起訴。
    理  由
一、上訴人即被告甲○○上訴後，均未到庭陳述。惟查，右揭事實，業據被告甲○○
    於警訊、偵查及原審審理中坦承不諱，核與告訴人鄭椒金於警訊、偵查中指訴情
    節相符，並有被告偽簽告訴人姓名之簽帳單影本二份在卷為憑（見偵查卷第九頁
    ）。另按本件記帳卡依太平洋ＳＯＧＯ百貨記帳卡約定條款第五條之規定，持卡
    人於太平洋崇光百貨記帳消費之金額，應向崇光興業股份有限公司繳付，此有太
    平洋ＳＯＧＯ百貨記帳卡約定條款一紙在卷可查。本件事證明確，被告犯行應堪
    認定。
二、經核，被告竊取鄭椒金之記帳卡行為，係犯刑法第三百二十條第一項之竊盜罪。
    被告偽造鄭椒金之署押，以偽造簽帳單並進而持以行使交付太平洋崇光百貨之行
    為，均足以損害於鄭椒金及太平洋崇光百貨，係犯刑法第二百十六條、第二百十
    條之行使偽造私文書罪，至被告於簽帳單上偽造署押之行為，為偽造簽帳單之部
    分行為，而偽造簽帳單之低度行為，為行使之高度行為所吸收，均不另論罪。按
    本件記帳卡係表示持卡人與發卡公司間所成立之記帳消費契約，屬刑法第二百二
    十條第二項所稱之「錄音、錄影或電磁紀錄，藉機器或電腦之處理所顯示之聲音
    、影像或符號，足以為表示其用意之證明者，亦以文書論」之準私文書。被告偽
    造鄭椒金署押於記帳卡上，並持以行使，足生損害於鄭椒金及太平洋崇光百貨公
    司，係犯刑法第二百十六條、第二百十條、第二百二十條之行使偽造準私文書罪
    。被告偽造署押之行為，為偽造準私文書之部分行為，而偽造準私文書之低度行
    為，為行使之高度行為所吸收，均不另論罪。被告意圖為自己不法之所有，施用
    詐術冒用鄭椒金名義向太平洋崇光百貨詐取禮券之行為，係犯刑法第三百三十九
    條第一項之詐欺取財罪。被告所犯行使偽造私文罪、行使偽造準私文書罪、詐欺
    取財罪各罪，均有多次犯行，各犯行間，均時間緊接，犯構成要件相同之罪，顯
    均係基於概括犯意為之，應分別論以連續犯，並加重其刑。又被告所犯前開各罪
    間，有方法結果之牽連關係，應依刑法第五十五條牽連犯之規定，從較重之連續
    行使偽造私文書罪處斷。
三、原審對被告論罪科刑，固非無見。惟查：（一）原判決對於被告於記帳卡上偽造
    鄭椒金之署押而偽造記帳卡行使，未予論究。（二）被告竊取之記帳卡係屬太平
    洋ＳＯＧＯ百貨公司之記帳卡，別無發卡銀行，原判決誤認係由金融單位發卡，
    與事實不符。被告上訴請求予以緩刑云云，雖非有理由，惟原判決既有可議，自
    應由本院撤銷改判。爰審酌被告之品行、智識程度、犯罪之動機、所生之危害，
    及犯罪後態度等一切情狀，量處如主文第二項所示之刑。
四、被告於太平洋崇光百貨忠孝店、永和店消費時所偽造之鄭椒金名義簽帳單第一聯
    共二張，皆屬被告所有，供其行使偽造私文書犯罪所用，無法證明已滅失而不存
    在，均依刑法第三十八條第一項第三款規定，宣告沒收。另上開二筆簽帳單之第
    二、三聯，業經被告提出交與太平洋崇光百貨，已非被告所有，惟其上偽造之「
    鄭椒金」署押共四枚，均應依同法第二百十九條諭知沒收。又本件記帳卡，據被
    告供稱其使用後即丟於垃圾筒，顯已不存在，其上偽造之「鄭椒金」署押，即無
    從宣告沒收，附此敘明。
五、被告經合法傳喚，無正當理由不到庭，爰不待其陳述，逕行判決。
據上論斷，應依刑事訴訟法第三百六十九條第一項前段、第三百七十一條、第三百六
十四條、第二百九十九條第一項前段，刑法第五十六條、第二百十六條、第二百十條
、第二百二十條、第三百二十條第一項、第三百三十九條第一項、第五十五條、第二
百十九條、第三十八條第一項第二款，罰金罰鍰提高標準條例第一條前段，判決如主
文。
本案經檢察官鄭龍照到庭執行職務。
中      華      民      國    八十九    年      九      月     十三     日
                            臺灣高等法院刑事第十四庭
                                審判長法  官  陳  祐  輔
                                      法  官  陳  國  文
                                      法  官  蔡  國  在
右正本證明與原本無異。
如不服本判決應於收受送達後十日內向本院提出上訴書狀，其未敘述上訴之理由者並
得於提起上訴後十日內向本院補提理由書（均須按他造當事人之人數附繕本）。
                                      書記官  丁  華  平
中      華      民      國    八十九    年      九      月     十五     日
附錄本案論罪科刑法條全文
刑法第二百十六條：
行使第二百十條至第二百十五條之文書者，依偽造、變造文書或登載不實事項或使登
載不實事項之規定處斷。
刑法第二百十條：
偽造、變造私文書，足以生損害於公眾或他人者，處五年以下有期徒刑。


司法院資訊處製作；財團法人民間司法改革基金會備份。
